【裁判字號】    97,聲判,30
【裁判日期】    970415
【裁判案由】    聲請交付審判
【裁判全文】
臺灣臺北地方法院刑事裁定              97年度聲判字第30號
聲  請  人
即  告訴人  華人衛星網路股份有限公司
代  表  人  甲○○
代  理  人  顏本源律師
被      告  乙○○
上列聲請人因告訴被告妨害自由案件，不服臺灣高等法院檢察署
檢察長於民國97年2月12日97年度上聲議字第817號駁回再議之處
分（原不起訴處分案號：臺灣臺北地方法院檢察署檢察官96年度
偵字第25842號），聲請交付審判，本院裁定如下：
    主  文
聲請駁回。
    理  由
一、按告訴人不服上級法院檢察署檢察長或檢察總長認再議為無
    理由而駁回之處分者，得於接受處分書後10日內委任律師提
    出理由狀，向該管第一審法院聲請交付審判；法院認交付審
    判之聲請不合法或無理由者，應駁回之，刑事訴訟法第258
    條之1 、第258 條之3 第2 項前段，分別定有明文。查本件
    聲請人即告訴人華人衛星網路股份有限公司以被告乙○○涉
    犯妨害自由罪嫌，向臺灣臺北地方法院檢察署提出告訴，經
    該署檢察官偵查後，於民國97年1 月14日以96年度偵字第25
    842 號為不起訴處分，聲請人不服，聲請再議，嗣經臺灣高
    等法院檢察署檢察長認再議無理由，於97年2 月12日以97年
    度上聲議字第817 號駁回聲請人再議之聲請，該駁回再議之
    處分書於97年2 月22日送達聲請人等情，業經本院調閱上開
    案件卷宗核閱無訛。而聲請人於同月29日即委任律師具狀向
    本院聲請交付審判，有本院收狀戳章及委任狀附卷可稽，是
    本件聲請交付審判程式合於前揭法定程式要件，即為合法，
    先予敘明。
二、本件聲請人原提出告訴意旨略以：告訴人於93年8 月16日經
    本院拍賣程序標得坐落臺北縣深坑鄉○○○段草地尾小段84
    地號土地，暨同段1946建號，門牌號碼為臺北縣深坑鄉○○
    路○ 段270 巷6 號8 樓之建物（下稱本件建物），所有權範
    圍包含陽台及頂樓瞭望室。嗣本件建物所在之信義財貿中心
    園區管理委員會（下稱管委會）主任委員即被告乙○○，曾
    以存證信函通知告訴人應於96年8 月30日前將頂樓（即9 樓
    ）瞭望室第2 層公共區域內之物品清空。詎於數日後，管委
    會竟基於無故侵入住宅及妨害自由之犯意，無端侵入頂樓瞭
    望室第2 層並加以上鎖，妨害告訴人行使權利，因認被告涉
    犯刑法第304 條之強制罪及第306 條之侵入住宅罪嫌云云。
    嗣先經臺灣臺北地方法院檢察署檢察官以96年度偵字第2584
    2 號為不起訴處分後，聲請人不服，復向臺灣高等法院檢察
    署檢察長聲請再議，再經該署檢察長以97年度上聲議字第81
    7 號處分書駁回再議之聲請後，聲請人即提出交付審判之聲
    請。而其聲請意旨則略以：原不起訴書及駁回再議聲請處分
    書均依管委會所提出園區突出物第1 、2 層平面圖計算出之
    面積，認定聲請人對於突出物第2 層無使用權限，惟該平面
    圖未經主管機關測量驗證，其真實性及準確性有待考驗，應
    屬傳聞證據，無證據能力。又聲請人合法占有突出物第2 層
    將近2 年，被告如就該建物所有權之歸屬存有爭議，應循民
    事爭訟程序救濟，焉能以管委會之片面決議作為被告阻卻違
    法之事由，原不起訴處分之立論邏輯跳躍，違背經驗法則，
    爰請求裁定准許本件交付審判云云。
三、按告訴人不服上級法院檢察署檢察長或檢察總長認再議為無
    理由而駁回之處分者，得於接受處分書後10日內委任律師提
    出理由狀，向該管第一審法院聲請交付審判；法院認為交付
    審判之聲請不合法或無理由者，應駁回之，刑事訴訟法第25
    8 條之1 、第258 條之3 第2 項前段，分別定有明文。又刑
    事訴訟法第258 條之1 規定，告訴人得向法院聲請交付審判
    ，此乃對於「檢察官不起訴或緩起訴裁量權」制衡之一種外
    部監督機制，法院此時僅就檢察官所為不起訴或緩起訴之處
    分是否正確加以審查，以防止檢察機關濫權。依此立法精神
    ，同法第258 條之3 第3 項規定：「法院就交付審判之聲請
    為裁定前，得為必要之調查」，其所謂「得為必要之調查」
    ，係指調查證據之範圍應以偵查中曾顯現者為限，不可就新
    提出之證據再為調查，亦不可蒐集偵查卷以外之證據，否則
    將與刑事訴訟法第260 條之再行起訴規定混淆不清。又法院
    於審查交付審判之聲請有無理由時，除認為告訴人所指摘不
    利被告之事證未經檢察機關詳為調查或斟酌，或不起訴處分
    書所載理由違背經驗法則、論理法則或其他證據法則者外，
    不宜率予交付審判，亦有法院辦理刑事訴訟案件應行注意事
    項第118 項可資參照。且法院裁定交付審判，即如同檢察官
    提起公訴使案件進入審判程序，是法院裁定交付審判之前提
    ，必須偵查卷內所存證據已符合刑事訴訟法第251 條第1 項
    規定「足認被告有犯罪嫌疑」檢察官應提起公訴之情形，亦
    即該案件已經跨越起訴門檻，否則，縱或法院對於檢察官所
    認定之基礎事實有不同判斷，但如該案件仍須另行蒐證偵查
    始能判斷應否交付審判者，因交付審判審查制度並無如同再
    議救濟制度得為發回原檢察官續行偵查之設計，法院仍應依
    同法第258 條之3 第2 項前段規定，以聲請無理由裁定駁回
    。
四、經查：
（一）按事實之認定，應憑證據，如未能發現相當證據，或證據
      不足以證明，自不能以推測或擬制之方法，以為裁判基礎
      ，又認定不利於被告之事實，須依積極證據，苟積極證據
      不足為不利於被告事實之認定時，即應為有利於被告之認
      定，更不必有何有利之證據（最高法院40年度台上字第86
      號、30年度上字第816 號判例意旨參照）。而刑法強制罪
      之成立，須行為人以強暴、脅迫之方法，使人行無義務之
      事或妨害人行使權利；另侵入住宅罪之成立要件，則須行
      為人無故即無法律上正當理由而為侵入之行為，且欲構成
      上開兩罪，行為人在主觀上均須具備構成要件故意。
（二）訊據被告乙○○固坦承有進入頂樓（即9 樓）瞭望室第2
      層室內並將該門上鎖之事實，惟堅決否認有何妨害自由罪
      之犯行，辯稱：頂樓瞭望室第2 層為公共空間，聲請人未
      提出得以占用之產權證明，伊只是依管委會之決議維護園
      區產權等語（見96年度他字第9562號卷，下稱他字卷第19
      頁至20頁）。經查：
  1.聲請人於93年8 月16日經由本院拍賣程序取得上開土地及本
    件建物，其權利範圍除樓層面積計679.08平方公尺外，尚包
    含附屬建物陽台26.65 平方公尺及頂樓瞭望室137.26平方公
    尺，有本院93年9 月27日北院錦90執庚字第16905 號不動產
    權利移轉證書影本1 份在卷可稽（見96年度偵字第25842 號
    卷，下稱偵卷第8 頁），核與被告所提出之信義財貿中心園
    區突出物第1 、2 層平面圖及現場照片14張相符（見偵卷第
    28頁至第32頁、第41頁），是聲請人拍定買受之所有權包含
    頂樓瞭望室乙節，堪予認定。
  2.惟本件建物內之頂樓瞭望室之樓層面積，原不起訴處分書及
    駁回再議聲請處分書均係依據上開園區突出物第1 層平面圖
    所載頂樓瞭望室之長度（12.4公尺）及寬度（11.025公尺）
    計算，得出聲請人享有之所有權權利所及之瞭望室面積約略
    為136.71平方公尺（見偵卷第15頁至第16頁、第21頁至第22
    頁），核與前開不動產權利移轉證書所載頂樓瞭望室產權範
    圍137.26平方公尺，兩者間之誤差僅為0.55平方公尺，顯在
    合理之誤差範圍內，是依此面積計算結果，本院認聲請人就
    本件建物所取得之所有權權利範圍並不及於頂樓瞭望室之第
    2 層，進而聲請人對此部分並無享有所有權，自難認被告之
    行為確實妨害聲請人行使其所有權等情，應堪認定。此外，
    依據上段之法律規定及說明，就本件建物之頂樓瞭望室第2
    層，聲請人所有權所及之面積究屬多少，當以在偵查中曾顯
    現之證據為限，自非本院得依職權另行調查之範圍。綜上，
    被告是否如聲請人所述確妨害其對頂樓（即9 樓）瞭望室第
    2 層空間之使用權限而涉犯強制罪嫌，尚屬無據。
  3.再者，本件建物頂樓瞭望室之第2 層空間，曾經管委會全體
    委員認定為公共空間，並決議張貼公告要求聲請人於期限內
    搬遷，逾期將予清空及換鎖等情，亦有管委會96年6 月21日
    公告、存證信函及96年5 月23日、8 月10日會議紀錄各1 份
    等件在卷可佐（見他字卷第22頁、第24頁、第33頁至第38頁
    ），是被告當時擔任管委會之主任委員，其依據上開會議之
    決議，以管委會名義行使權利，而進入頂樓瞭望室第2 層，
    並上鎖緊閉之行為，顯在被告之主觀上係認定上開頂樓瞭望
    室之第2 層為公共空間，並非在聲請人之所有權範圍內，自
    難認被告具有無故侵入他人住宅之犯意。
五、綜上所述，可知被告並未妨害聲請人行使本件建物之所有權
    ，亦未有無故侵入本件建物之犯意，是依據本件在偵查中已
    顯現之證據，尚不足以證明被告有聲請人指訴之強制罪及侵
    入住宅罪之犯罪嫌疑。從而，原檢察官及臺灣高等法院檢察
    署檢察長據此就被告所涉之強制罪、侵入住宅罪等案件予以
    不起訴處分及駁回再議處分，於法自無違誤。聲請意旨仍執
    前詞，以原處分有違背法令之情形，據以指摘原處分違法，
    而聲請交付審判，為無理由，應予駁回。
六、據上論斷，依刑事訴訟法第258條之3第1項、第2項前段，裁
    定如主文。
中    華    民    國    97    年    4     月    15    日
                  刑事第二庭  審判長法  官  劉煌基
                                    法  官  劉秀君
                                    法  官  葉力旗
上正本證明與原本無異。
本裁定不得抗告。
                                    書記官  林碧華
中    華    民    國    97    年    4     月     18   日


司法院資訊處製作；財團法人民間司法改革基金會備份。
